福建高等法院金門分院刑事判決　　　　　　　　九十二年度重上更（三）字第四號
　　上　訴　人
　　即　被　告　甲○○　男五十.
　　　　　　　　　　　　身分證.
　　　　　　　　　　　　住台北縣永和市○○路二五二巷四號二樓
　　　　　　　　　　　　（另案在福建金門監獄執行中）
　　選任辯護人　李志澄律師
　　　　　　　　林國明律師
右上訴人因違反毒品危害防制條例等案件，不服福建金門地方法院九十年度訴字第一
０號，中華民國九十年八月二日第一審判決（起訴案號：福建金門地方法院檢察署九
十年度偵字第五九、六二號），提起上訴，經判決後，由最高法院第三次發回更審，
本院判決如左：
　　主　　文
原判決關於甲○○販賣第二級毒品部分撤銷。
甲○○幫助販賣第二級毒品，累犯，處有期徒刑伍年，褫奪公權年，扣案之安非他
命小包（驗後淨重共壹點參柒公克），沒收銷燬之。
    事　　實
一、甲○○有違反麻醉藥品管理條例、違反槍砲彈藥刀械管理條例等前科，八十六間
    因違反麻醉藥品管理條例等罪，經台灣板橋地方法院判處非法吸用麻醉藥品有期
    徒刑四月、無故持有刀械有期徒刑三月，應執行有期徒刑六月確定，於八十六年
    七月八日執行完畢，仍不知悔改。緣朱仲興（已判決確定）因欲供自己施用和販
    入轉賣營利，但因手上並無安非他命，於是於九十年二月間打電話給甲○○表示
    要購買安非他命，請甲○○幫忙調安非他命。甲○○聽聞後，因知悉綽號「林董
    」不詳姓名之男子有安非他命可供販賣，乃基於同時幫助綽號「林董」販賣及幫
    助朱仲興購買安非他命之意思，聯絡綽號「林董」前來非法販賣，並聯絡朱仲興
    前來購買，朱仲興乃搭機至台北縣中和市○○路皇都旅社五０三號房等候，於九
    十年二月九日晚上十一時許，甲○○即開車陪同朱仲興前往台北縣三重市忠孝橋
    附近，向基於販賣安非他命牟利之綽號「林董」不詳姓名男子，以新台幣（下同
    ）二萬六千元之價格，販入安非他命一兩餘，嗣後返回台北縣中和市○○路皇都
    旅社五０三號房，甲○○並分得部分安非他命留供自己吸用。朱仲興販入上開安
    非他命後，於翌日上午攜至台北松山機場，委由不知情之遠東航空股份有限公司
    人員於第0000000號貨運通知單之寄貨人簽章欄為「楊聲」之簽名，而
    偽造「楊聲」之署押，以「楊聲」之名義委託遠東航空股份有限公司人員將
    該包安非他命以行李託運，運輸至金門尚義機場，足生損害於「楊聲」者及遠
    東航空股份有限公司貨運之正確性。再委由不知情之陳錦章提領至金門縣金湖鎮
    漁村四十七號三樓住處，供己吸食並伺機轉售營利。旋於當天下午六時許，即有
    楊翔盛至前揭住處外欲向朱仲興購買安非他命時，為檢察官率警當場查獲。朱仲
    興被查獲後供明毒品來源，係請甲○○幫忙販入，經警依朱仲興所供於九十年二
    月十一日下午五時許，在甲○○台北縣永和市○○路二五二巷四號二樓住處查獲
    ，並扣得甲○○所剩餘之安非他命三小包（毛重分別為一．九四公克、０．九四
    公克、八．０八公克，淨重分別０．六八公克、０．六四公克、０．一六公克，
    驗後淨重分別為０．六三公克、０．六一公克、０．一三公克）及海洛因一小包
    （海洛因部分由檢察官另行偵辦），因而破獲。
二、案經金門縣警察局移送福建金門地方法院檢察署檢察官偵查起訴。
　　理　　由
一、訊據上訴人即被告甲○○坦白承認共同被告朱仲興透過伊向不詳姓名之男子「林
    董」購買安非他命，並由伊親自陪同朱仲興前往台北縣三重市忠孝橋附近，向「
    林董」販入安非他命，且有於上述時、地為警查獲第二級毒品安非他命等情。核
    與共同被告朱仲興案發之初於警訊時供稱：「（你吸食安非他命的來源為何？）
    是我在九十年二月九日晚上二十三時許，我打0000000000號行動電話
    給綽號「阿源」的男子，叫他幫我調安非他命一兩多，拿到中和市○○路的皇都
    旅舍五０三號房賣我，價格為台幣約二萬六千元。」「（當場提供姓名甲○○的
    刑事局前口卡片，是否就是你向他購買安毒的阿源男子？）是的就是他。」（見
    九十年二月十日警訊筆錄，偵字第五十九號第四頁至第六頁背面）；於原審亦供
    稱：「五十八點多公克，是我透過他的朋友買的，向林董買的」（見原審卷第五
    十八頁）；於本院審理時亦供稱：「是託甲○○向他朋友買的，我在九十年二月
    七、八號時，我打電話聯絡甲○○，看他能不能找到他朋友幫我買安非他命，他
    說他幫我聯絡看看，後來他有聯絡到他朋友林董，我就從高雄飛到台北，我就在
    皇都旅社等他來我，之後我們兩人到三重忠孝橋頭，等到林董的人來．．．我在
    車上等，甲○○就拿錢給林董，拿了安非他命，甲○○就上車，把安非他命放坐
    墊底下，開到皇都旅社．．」等語相符（見本院重上更（三）字第四號卷第五九
    至六十頁），且0000000000號行動電話當時確屬被告甲○○所使用，
    有其警訊筆錄在卷可憑，而被告甲○○係民國○○年○月○○日生，與被告朱仲
    興所稱綽號「阿源」者年約五十歲，亦屬相符。復參之卷附之電監譯文被告甲○
    ○與朱仲興通話內容所載：孫：「東西別的地方你有拿到嗎？」朱．，：「沒有
    唉！」；孫：「他東西是貴一點啦，但東西都是不錯的啦」，朱：「貴是貴多少
    」，孫：「一兩二、三千塊」，朱：「那個沒關係啦」，孫：「他那個東西是真
    的好你聽懂嗎？你用了就知道，因為現在沒地方拿那個東西，都要跟人家調，他
    調了十兩，你聽懂嗎？」（見偵字第五十九號第五十一頁），足以認定被告甲○
    ○確有幫助綽號「林董」販賣及幫助朱仲興購買安非他命之行為。又扣案之晶體
    三小包（搜索扣押證明筆錄記載為合計毛重九點六公克，惟經鑑驗實際毛重分別
    為一．九四公克、０．九四公克、八．０八公克，淨重分別０．六八公克、０．
    六四公克、０．一六公克，驗後淨重分別為０．六三公克、０．六一公克、０．
    一三公克），經送內政部警政署刑事警察局鑑定結果，確屬第二級毒品安非他命
    ，有該局九十年五月二十八日刑鑑字第五０二六五號、九十一年十月十六日刑鑑
    字第０九一０二三六六八九號鑑驗通知書各一紙附卷足憑（見原審卷第一二七頁
    、本院上更二卷第九九頁）。
二、按正犯與從犯之區別係以犯人之犯意及客觀之犯行為標準，凡以自己犯罪之意思
    而參與犯罪，無論其所參與者是否犯罪構成要件之行為，皆為正犯，其以幫助他
    人犯罪之意思而參與犯罪，其所參與者苟係犯罪構成要件之行為亦為正犯，必以
    幫助他人犯罪之意思而參與犯罪，其所參與者又為犯罪構成要件以外之行為始為
    從犯（最高法院四十五年度台上字第一五七六號判決參照）。即刑法上之從犯，
    以在他人實施犯罪行為前或實施中，予以助力，為構成要件，而未參與實施者而
    言（最高法院二十八年度上字第一一五六號判例參照）。經查，被告甲○○曾有
    多次違反麻醉藥品管理條例前科，當知非法販賣安非他命係警方查緝甚嚴之犯罪
    ，其自承朱仲興多次打電話表明要購買安非他命，茍其僅有幫助朱仲興購買安非
    他命之意思而已，並無幫助「林董」非法販賣安非他命之意思，則被告甲○○將
    「林董」之聯絡方式交給朱仲興即可，其先後聯絡「林董」、朱仲興前來，並開
    車陪同到場與「林董」交易，且查若非其居中引介，彼此並非熟識之朱仲興（有
    意購買安非他命者）與「林董」（有安非他命可供販賣者）焉可能不期而遇，並
    談妥本筆安非他命之交易，且料準被告甲○○不會將此事洩漏給警方知悉，原因
    無他，實係被告甲○○同時基於幫助朱仲興購買及幫助「林董」非法販賣安非他
    命之意思，從中湊合介紹並商議買賣細節至明。按被告甲○○係立於前揭買賣安
    非他命之雙方間，從中湊合介紹並商議買賣細節，因客觀上其並未從事非法販賣
    安非他命犯罪構成要件之行為，且查主觀上被告甲○○並無以自己犯罪之意思而
    參與犯罪之情形，揆諸前揭說明，被告甲○○所為應係犯非法販賣安非他命之幫
    助犯已明。綜上，被告甲○○之幫助非法販賣安非他命之犯行，事證明確，可以
    認定。
三、核被告甲○○所為，係犯刑法第三十條第一項、毒品危害防制條例第四條第二項
    之幫助販賣第二級毒品罪。公訴人雖認被告甲○○所為係涉犯販賣第二級毒品罪
    嫌，惟被告甲○○係代同案被告朱仲興向「林董」調取第二級毒品安非他命以供
    販賣，已如上述，其既非自身以賣主地位販售第二級毒品安非他命，自難認其成
    立販賣第二級毒品罪責，公訴人逕論以販賣第二級毒品罪嫌，容有誤會，惟其論
    罪既仍屬同一法條之範疇，乃無庸變更其起訴法條，併此敘明。被告甲○○持有
    毒品安非他命之低度行為，為幫助販賣之高度行為所吸收，不另論罪。被告甲○
    ○係幫助「林董」販賣第二級毒品安非他命，為幫助犯，故依正犯之刑減輕。被
    告甲○○於八十六間因違反麻醉藥品管理條例等罪，經台灣板橋地方法院判處非
    法吸用麻醉藥品有期徒刑四月、無故持有刀械有期徒刑三月，應執行有期徒刑六
    月確定，於八十六年七月八日執行完畢之事實，有台灣高等法院檢察署前案紀錄
    查復表及台灣高等法院被告全國前案紀錄表在卷可稽，其於有期徒刑執行完畢後
    ，五年以內再犯本件有期徒刑以上之罪，為累犯，應依刑法第四十七條之規定加
    重其刑，並依刑法第七十一條第一項之規定先加後減。
四、原審予以論罪科刑，固非無見。惟（一）被告甲○○係基於幫助不詳姓名之男子
    「林董」販賣第二級毒品安非他命之意思，立於買賣安非他命雙方間，從中湊合
    介紹並商議買賣細節，因客觀上其並未從事非法販賣安非他命犯罪構成要件之行
    為，且主觀上被告甲○○並無以自己犯罪之意思而參與犯罪之情形，被告甲○○
    所為應係販賣第二級毒品安非他命之幫助犯至明。原判決未予查明，遽論被告甲
    ○○販賣第二級毒品安非他命，即有未洽。（二）被告甲○○為警查扣之安非他
    命三小包實際毛重分別為一．九四公克、０．九四公克、八．０八公克（淨重分
    別０．六八公克、０．六四公克、０．一六公克，驗後淨重分別為０．六三公克
    、０．六一公克、０．一三公克），業經內政部警政署刑事警察局鑑定無訛，已
    如前述，惟原審認被告甲○○為警查扣之安非他命為十二點六公克，並以此宣告
    沒收，與事實不符，顯有未當。被告甲○○上訴意旨否認犯罪，指摘原判決不當
    ，雖無理由，惟原判決既有上開可議之處，自應由本院就此部分予以撤銷改判。
    爰審酌被告甲○○有不良前科，素行欠佳，而幫助販毒戕害他人身心，惡性非輕
    ，及其犯罪之動機、目的、手段、犯罪後之態度等一切情狀，量處如主文第二項
    所示之刑。又被告幫助販賣毒品，依犯罪性質，均認有褫奪公權之必要，爰併宣
    告之如主文第二項所示。扣案之被告甲○○所有之安非他命三小包（驗後淨重共
    一點三七公克），應依毒品危害防制條例第十八條第一項前段，沒收銷燬之。至
    被告甲○○幫助「林董」販賣毒品，價款新台幣二萬六千元，被告甲○○並無所
    得，而幫助犯不適用責任共同之原則，勿庸併為沒收之宣告。被告甲○○所有經
    鑑驗而耗用之安非他命，既已不存在，自無庸另為沒收銷燬之諭知。
據上論斷，應依刑事訴訟法第三百六十九條前段、第三百六十四條、第二百九十九條
第一項前段，毒品危害防制條例第四條第二項、第十八條第一項前段，刑法第十一條
前段、第三十條、第四十七條、第三十七條第二項，判決如主文。
本案經檢察官陳瑞仁到庭執行職務。
中　　　華　　　民　　　國　　九十三　　年　　　一　　　月　　　九　　　日
                              福建高等法院金門分院刑事庭
                                  審判長法  官　陳　中　和
                                        法  官  李　行　一
                                        法  官  紀　文　勝
右正本證明與原本無異。
如不服本判決，應於收受送達後十日內向本院提出上訴書狀，其未表明上訴理由者，
並應於提出上訴後十日內向本院補提理由書狀（均須按他造當事人之人數附繕本）。
中　　　華　　　民　　　國　　九十三　　年　　　一　　　月　 　十四 　　日
　　　　　　　　　　　　　　　　　　　　書記官　李　麗　鳳
附錄：本判決論罪科刑法條：
毒品危害防制條例第四條第二項：製造、運輸、販賣第二級毒品者，處無期徒刑或七
年以上有期徒刑，得併科新台幣七百萬元以下罰金。
